【裁判字號】    99,繼,522
【裁判日期】    990630
【裁判案由】    拋棄繼承
【裁判全文】
臺灣嘉義地方法院民事裁定               99年度繼字第522號
聲  請  人  乙○○
            甲○○○
上列當事人拋棄繼承事件，本院裁定如下：
    主  文
本件拋棄繼承准予備查。
程序費用新台幣壹仟元由聲請人負擔。
    理  由
一、按「繼承人自繼承開始時，除本法另有規定外，承受被繼承
    人財產上之一切權利、義務。但權利、義務專屬於被繼承人
    本身者，不在此限」、「繼承人得拋棄其繼承權。前項拋棄
    ，應於知悉其得繼承之時起三個月內，以書面向法院為之。
    拋棄繼承後，應以書面通知其因拋棄而應為繼承之人。但不
    能通知者，不在此限。」民法第1148條第1項、第1174條定
    有明文。又「遺產繼承人，除配偶外，依下列順序定之：一
    、直系血親卑親屬。二、父母。三、兄弟姊妹。四、祖父母
    。」復為民法第1138條所明定。次按「民法第1138條所定第
    一順序之繼承人中有拋棄繼承權者，其應繼分歸屬於其他同
    為繼承之人。第二順序至第四順序之繼承人中，有拋棄繼承
    權者，其應繼分歸屬於其他同一順序之繼承人。與配偶同為
    繼承之同一順序繼承人均拋棄繼承權，而無後順序之繼承人
    時，其應繼分歸屬於配偶。配偶拋棄繼承權者，其應繼分歸
    屬於與其同為繼承之人。第一順序之繼承人，其親等近者均
    拋棄繼承權時，由次親等之直系血親卑親屬繼承。先順序繼
    承人均拋棄其繼承權時，由次順序之繼承人繼承。」亦為同
    法第1176條所明文。
二、聲請意旨略以：聲請人等係被繼承人丙○○之胞姐，被繼承
    人丙○○（男，民國○○年○○月○○日生，身分證統一編號：Ｚ0
    00000000號，生前住嘉義縣阿里山鄉來吉村01鄰來吉17號）
    於民國98年10月19日死亡，雖聲請人等於被繼承人丙○○死
    亡當日即已知悉其死亡之事實，惟不知悉其等有繼承之權利
    ，係於其等之胞妹汪玉琴於99年02月間即農曆年後詢問其等
    有無意願欲繼承被繼承人丙○○之遺產時，始知悉其等有繼
    承之權利，現聲請人等自願拋棄繼承權，爰於法定期間內聲
    明拋棄繼承，請准予備查等語。
三、經查，本件聲請人等聲明拋棄其等對被繼承人丙○○之繼承
    權利，而被繼承人丙○○係於98年10月19日死亡，聲請人等
    為被繼承人之胞姐，乃第三順位法定繼承人，其等與被繼承
    人未同住等情，此有戶籍謄本、繼承系統表、除戶戶籍謄本
    等件在卷可稽。又聲請人等主張其等雖於被繼承人丙○○死
    亡當日即已知悉其死亡之事實，惟不知悉其等有繼承之權利
    ，係於99年02月間即農曆年後接獲其等之胞妹汪玉琴詢問有
    無意願欲繼承被繼承人丙○○之遺產時，始知悉其等有繼承
    之權利，顯未逾拋棄繼承期間之事實，已據聲請人等之胞妹
    汪玉美到庭證稱：「都是我在照顧被繼承人的，之前我一個
    弟弟死亡時，聲請人們也有辦拋棄，我是在過年後在電話中
    跟聲請人們說被繼承人丙○○有留下遺產，要辦理時才知道
    ，有問聲請人們是否要繼承還是要拋棄，大約是在過年放完
    假之後，才跟聲請人們說是要繼承還是要辦理拋棄，被繼承
    人沒有債務。」等語（見99年06月23日訊問筆錄），此核與
    聲請人等主張其等係於接獲胞妹之詢問時始知悉其等有繼承
    之權利等情無間，聲請人等之前述主張，應堪採信。則揆諸
    前揭法律規定，本件繼承適用修正後拋棄繼承之規定，應於
    知悉其得繼承之時起3 個月內以書面向法院為之。聲請人等
    約於99年02月17日知悉該事實後，即於同年05月13日具狀向
    本院聲明拋棄繼承，有聲請狀上本院收狀日期戳章可佐，未
    逾03個月之法定期限，其拋棄繼承之聲明，於法尚無不合，
    自應准予備查。
四、爰裁定如主文。
中    華    民    國    99    年    6     月    30    日
                  家事法庭      法  官  李文輝
以上正本係照原本作成。
如對本裁定抗告，須於裁定送達後10日之不變期間內，向本院提
出抗告狀，並繳納抗告費新臺幣1,000元。
中    華    民    國    99    年    6     月    30    日
                                書記官  許家瑜

司法院資訊處製作；財團法人民間司法改革基金會備份。
